【裁判字號】    92,上更(一),200
【裁判日期】    920807
【裁判案由】    毒品危害防制條例
【裁判全文】
臺灣高等法院臺南分院刑事判決        九十二年度上更(一)字第二號  Ａ
      上  訴  人
      即  被  告  丙  ○  ○
      指定辯護人  本院公設辯護人  乙  ○  ○
右上訴人因毒品危害防制條例案件，不服臺灣雲林地方法院九十年度訴字第三二八號
中華民國九十一年四月三十日第一審判決（起訴案號：臺灣雲林地方法院檢察署九十
年度偵字第二四五五號、第二四五六號），提起上訴，判決後，經最高法院發回更審
，本院判決如左：
      主      文
原判決撤銷。
丙○○免訴。
扣案之第二級毒品安非他命驗餘淨重九．一七公克，殘留安非他命之分盛吸管二支，
沒收並銷燬之，分裝袋三包（含大包裝袋三枚、小分裝袋二百七十八枚）均沒收，販
賣毒品所得一萬九千元沒收，如一部或全部不能沒收時，以其財產抵償之。
      事      實
一、本件公訴意旨略以：被告丙○○曾有妨害自由、藥事法、違反麻醉藥品管理條例
    及妨害風化等犯罪前科，最近一次於民國（下同）八十五年間，因非法吸用安非
    他命罪，經台灣雲林地方院判處有期徒刑六月確定，於民國八十五年十一月二十
    九日執行完畢，復因販賣安非他命等案件，經本院判處應執行有期徒刑九年四月
    ，於九十年六月二十一日確定。另因施用第一級毒品海洛因，經台灣雲林地方法
    院裁定強制戒治，嗣因戒治成效評定為合格，由台灣雲林地方法院裁定停止戒治
    ，所餘戒治期間，交付保護管束，並於八十九年五月二十四日出戒治所。詎丙○
    ○於交付保護管束期間，不知悛悔，竟基於意圖營利之概括犯意，於八十九年六
    月中旬某日、七月初某日、七月中旬某日及同年八月六日下午四、五時許止，連
    續在雲林縣古坑鄉水碓村往荷苞村過嘉南水圳三十公尺轉彎處柳丁園路旁，販賣
    第二級毒品安非他命四次，每次新台幣（下同）三千元至六千元不等予甲○○施
    用（第一至三次，每次三千元，第四次六千元），丙○○販賣安非他命所得共一
    萬五千元（未扣案）。
二、丙○○復基於相同之意圖營利概括犯意，於八十九年八月二十二日、二十三日，
    連續兩天在雲林縣古坑鄉東和村往荷苞村之水圳旁，販賣第二級毒品安非他命二
    次，每次半錢二千元，予賴正信施用，丙○○販賣安非他命所得共四千元（未扣
    案）。
三、嗣經甲○○於另犯之台灣雲林地方法院檢察署（下稱雲林地檢署）八十九年度偵
    字第三二四三號違反毒品危害防制條例案件之警、偵、審訊中，及賴正信於另犯
    之雲林地檢署八十九年度毒偵字第一三三０號違反毒品危害防制條例案偵查中，
    供陳上情，並經警於八十九年十月十六日下午二時三十分許，持雲林地檢署檢察
    官簽發之搜索票，前往丙○○位於雲林縣古坑鄉荷苞村荷苞厝三十一號之住處搜
    索，扣得第二級毒品安非他命一包淨重九．三八公克（驗餘淨重九．一七公克）
    、殘留安非他命之分盛吸管二支、其所有預備供販賣毒品用、而每包包裝袋均標
    示一百枚之分裝袋三大包（含大包裝袋三枚、小分裝袋二百七十八枚）。
四、因認其連續犯毒品危害防制條例第四條第二項之販賣第二級毒品罪嫌云云。
      理      由
一、按案件曾經判決確定者，應諭知免訴之判決，刑事訴訟法第三百零二條第一款定
    有明文。此項規定即訴訟法謂一事不再理之原則，關於實質上一罪或裁判上一罪
    均有其適用，想像競合犯、連續犯均係裁判上一罪，如其中一罪已經判決確定，
    其效力當然及於全部，倘檢察官復就其中一罪重行起訴，即應諭知免訴之判決，
    不得再予論科（最高法院六十年台非字第七七號判例參照）。
二、查被告丙○○於八十九年六月中旬某日、七月初某日、七月中旬某日及同年八月
    六日下午四、五時許止，連續在雲林縣古坑鄉水碓村往荷苞村過嘉南水圳三十公
    尺轉彎處柳丁園路旁，販賣第二級毒品安非他命四次，每次新台幣（下同）三千
    元至六千元不等予甲○○施用，復於八十九年八月二十二日、二十三日，連續兩
    天在雲林縣古坑鄉東和村往荷苞村之水圳旁，販賣第二級毒品安非他命二次，每
    次半錢二千元，予賴正信施用，所得共四千元等情，業據甲○○、賴正信等迭於
    警訊、偵查、原審及本院審理時供證明確，即被告於本院更一審審理時亦坦白承
    認（詳本院更一審卷第七十二頁、第七十三頁），事證明確，販賣第二級毒品安
    非他命之犯行應可認定。
三、惟查：一行為而觸犯數罪名，從一重處斷，刑法第五十五條規定甚明。證人甲○
    ○於八十九年八月十日為警查獲時，扣得其持有之第一級毒品海洛因九小包、海
    洛因殘渣袋五個、第二級毒品安非他命十小包、安非他命殘渣袋二個，並據其在
    警訊、偵查、原審及本院審理時供稱：安非他命及海洛因均係同時向被告丙○○
    購買等語（詳八十九年度偵字第三二四三號卷第五頁、偵查卷第四十七頁、第四
    十八頁、原審卷第八十一頁、本院更一卷第七十三頁）。而被告於八十九年六月
    中旬某日、七月初某日、七月中旬某日及同年八月連續在雲林縣古坑鄉水碓村往
    荷苞村過嘉南水圳三十公尺轉彎處柳丁園路旁，販賣第一級毒品海洛因四次予甲
    ○○（以上販賣第一級毒品之時間、地點均與本案販賣第二級毒品之時間、地點
    相同），有本院九十一年度上訴字第六九０號判決附卷可按，參以甲○○前述伊
    係同時向被告丙○○購買第一級毒品與第二級毒品觀之，被告係以一個販賣毒品
    行為，同時販賣海洛因與安非他命，顯係觸犯毒品危害防制條例第四條第一項販
    賣第一級毒與第四條二項之販賣第二級毒品罪之想像競合犯，依上開規定，應從
    一重之販賣第一級毒品罪處斷。
四、又被告於八十九年六月中旬某日、七月初某日、七月中旬某日及同年八月連續在
    雲林縣古坑鄉水碓村往荷苞村過嘉南水圳三十公尺轉彎處柳丁園路旁，販賣第一
    級毒品海洛因四次予甲○○部分，業經本院於九十一年十月八日以九十一年度上
    訴字第六九０號判處有期徒刑十二年，褫奪公權八年，並經最高法院於九十二年
    二月二十日以九十二年台上字第七四六號駁回上訴確定，有判決書附卷可按，則
    被告以一個販賣毒品行為，同時販賣海洛因與安非他命，所犯毒品危害防制條例
    第四條第一項販賣第一級毒與第四條二項之販賣第二級毒品罪既有想像競關係，
    依上開規定，應從一重之販賣第一級毒罪處斷，而所犯販賣第一級毒部分既已判
    決確定，其效力當然及於販賣第二級毒品罪部分，再被告販賣第二級毒品予甲○
    ○部分與販賣第二級毒品予賴正信部分，時間緊接，犯意概括，係連續犯，亦屬
    裁判上一罪，從而被告連續販賣第二級毒品部分，均為其所犯販賣第一級毒品罪
    之確定判決效力所及，茲檢察官復就其中之販賣第二級毒品罪重行起訴，依首開
    說明，即應諭知免訴之判決。
五、原審未予詳察，未依法諭知免訴之判決，竟予以論罪科刑，自有未合，被告上訴
    意旨，雖未指摘及此，但原判決既有前述可議之處，即屬無可維持，應由本院撤
    銷，並依法諭知免訴之判決。
六、扣案之第二級毒品安非他命驗餘淨重九．一七公克，殘留安非他命之分盛吸管二
    支，與毒品無法分離，均依同條例第十八條第一項前段之規定，宣告沒收並銷燬
    之。又分裝袋三包（計含大包裝袋三枚、小分裝袋二百七十八枚）係被告所有、
    「預備」供販賣毒品所用之物，並依刑法第三十八條第一項第二款規定宣告沒收
    。被告販賣安非他命予甲○○及賴正信之所得共計一萬九千元（一萬五千元加四
    千元），雖未扣案，仍應依毒品危害防治條例第十九條第一項規定，併宣告沒收
    ，如一部或全部不能沒收時，以其財產抵償之。
七、據上論斷，應依刑事訴訟法第三百六十九條第一項前段、第三百六十四條、第三
    百零二條第一款、毒品危害防治條例第十八條第一項前段、第十九條第一項、刑
    法第三十八條第一項第二款，判決如主文。
本案經檢察官劉欽銘到庭執行職務。
中    華    民    國      九十二      年      八      月        七      日
                                  臺灣高等法院臺南分院刑事第五庭
                                      審判長法官  楊    明    章
                                            法官  沈    揚    仁
                                            法官  戴    勝    利
右正本證明與原本無異。
如不服本判決，應於判決送達後十日內向本院提出上訴狀，其未敘述理由者並應於提
出上訴狀後十日內向本院補提理由書（應附繕本)。
                                      法院書記官  吳    銘    添
中    華    民    國      九十二      年      八      月        八      日


司法院資訊處製作；財團法人民間司法改革基金會備份。
